【裁判字號】    99,抗更(一),1
【裁判日期】    990129
【裁判案由】    假扣押
【裁判全文】
臺灣高等法院民事裁定                 99年度抗更(一)字第1號
抗  告  人  隆豐營造股份有限公司
法定代理人  甲○○
相  對  人  台松電器販賣股份有限公司
法定代理人  乙○○
上列當事人間假扣押事件，抗告人對於中華民國98年7月10日臺
灣臺北地方法院98年度裁全字第4685號裁定提起抗告，本院裁定
後，經最高法院發回更為裁定，本院裁定如下：
    主  文
抗告駁回。
抗告及發回前再抗告訴訟費用由抗告人負擔。
    理  由
一、按請求及假扣押之原因，應釋明之；前項釋明如有不足，而
    債權人陳明願供擔保或法院認為適當者，法院得定相當之擔
    保，命供擔保後為假扣押，民事訴訟法第526條第1項、第2
    項定有明文。故債權人就假扣押之原因全未釋明時，固不得
    以供擔保代之；惟如已釋明，僅係釋明不足，法院自仍得命
    債權人供擔保後為假扣押。至於所謂假扣押之原因，依同法
    第523條第1項規定，係指有日後不能強制執行或甚難執行之
    虞者而言；其情形本不以債務人浪費財產，增加負擔或就其
    財產為不利益之處分，將達於無資力之狀態，或債務人移住
    遠處、逃匿無蹤或隱匿財產為限。又稱「釋明」者，係使法
    院就某事實之存否，得到「大致為正當」之心證為已足（最
    高法院98年度台抗字第328號裁定參照）。
二、本件相對人聲請意旨略以：伊與抗告人共同承攬「新竹市稅
    務大樓新建工程」（下稱本件工程），伊負責水電、空調工
    程，抗告人負責建築工程，本件工程業已竣工並經結算驗收
    在案。本件工程之履約保證金新台幣（下同）4,000萬元，
    係由抗告人（代表廠商）先向業主新竹市政府支付，伊再依
    負責之工程比例，給付履約保證金700萬元予抗告人，伊已
    於民國（下同）92年3月12日開立700萬元支票交付抗告人兌
    領無訛。伊交付履約保證金之同時，並與抗告人就該履約保
    證金之歸還與利息之給付方式訂有協議書，約定：日後依施
    工進度25％、50％、75％、100％分四期由抗告人以現金歸
    還，並加計銀行定存利率之利息（年利率1.55％）。惟抗告
    人至今仍未返還伊分毫履約保證金，伊自得依上開協議書之
    約定，請求抗告人返還保證金並加計利息共計768萬7,166元
    ，惟經伊屢次發函予抗告人請求返還，均未獲回應。因抗告
    人對第三債務人有工程款債權清償期將至，倘現時不予強制
    執行日後恐甚難執行，為保全日後之強制執行，伊願供擔保
    以代假扣押請求及原因之釋明。爰依民事訴訟法第522條規
    定，聲請准將抗告人之財產於768萬7,166元範圍內予以假扣
    押等語。
三、經查相對人就其假扣押之請求，業據其提出「新竹市稅務大
    樓新建工程」驗收結算證明書、相對人簽發之支票影本（含
    抗告人受領之簽章）及協議書（見原法院卷6-8頁）為證；
    就其有日後不能強制執行或甚難執行之虞之假扣押原因，相
    對人主張伊屢次函催抗告人返還上開保證金迄未獲置理，抗
    告人惡意拖欠款項已達數年之久，名下不動產又均設定高額
    抵押權，伊縱獲本案勝訴判決，亦必無法經由拍賣抗告人之
    不動產獲償，難謂抗告人無脫產之企圖，顯有日後甚難執行
    之虞等情，亦據其提出97年4月14日存證信函、同年12月之
    律師催告函、掛號郵件收件回執、抗告人財產歸屬資料清單
    、土地及建物登記謄本等為證（見本院抗字卷40-64頁）。
    相對人主張抗告人拖欠應返還之保證金已達數年之久，抗告
    人所有不動產復均設有高額抵押，無從以之取償，倘不就抗
    告人對第三人之債權為假扣押，有日後甚難執行之虞，應可
    認相對人對於伊有日後不能強制執行或甚難執行之虞之假扣
    押原因，已有相當之釋明；相對人並陳明願供擔保，應足以
    補其釋明之欠缺。原法院依相對人之聲請，裁定准對抗告人
    為假扣押，經核並無違誤。抗告意旨指摘原裁定不當，聲明
    廢棄，為無理由。
四、據上論結，本件抗告為無理由，依民事訴訟法第495條之1第
    1項、第449條第1項、第95條、第78條，裁定如主文。
中    華    民    國    99    年    1     月    29    日
                    民事第八庭
                        審判長法  官  劉勝吉
                              法  官  連正義
                              法  官  鄭威莉
正本係照原本作成。
本裁定除以適用法規顯有錯誤為理由外，不得再抗告。如提起再
抗告，應於收受後10日內委任律師為代理人向本院提出再抗告狀
。並繳納再抗告費新台幣１千元。
中    華    民    國    99    年    2     月    2     日
                              書記官  李垂福

司法院資訊處製作；財團法人民間司法改革基金會備份。
